【裁判字號】    98,抗,15
【裁判日期】    980204
【裁判案由】    聲明異議
【裁判全文】
臺灣高等法院臺南分院民事裁定            98年度抗字第15號
抗  告  人
即債 權 人  乙○○
上列抗告人因與相對人即債務人甲○○○間聲明異議事件，對於
臺灣臺南地方法院中華民國97年12月18日所為裁定（97年度執字
第78 021號）提起抗告，本院裁定如下：
    主  文
原裁定廢棄，發回臺灣臺南地方法院。
    理  由
一、本件抗告意旨略以：
    按繼承人自繼承開始時，承受被繼承人財產上之一切權利，
    並得隨時請求分割遺產，是繼承人於繼承開始後，其對遺產
    之權利，性質上即為具有財產價值之權利，自得以之為標的
    聲請強制執行。又公同共有關係尚未消滅時，債權人雖不得
    就公同共有物為強制執行，惟公同共有權利仍具財產上價值
    ，並得依強制執行方式辦理，有司法院23年度院字第1054號
    解釋、最高法院83年度台抗字第389號及臺灣高等法院臺南
    分院96年度抗字第159號裁定可憑，本件抗告人聲請執行債
    務人之公同共有權利，自無不當。況依「未繼承登記之不動
    產辦理強制執行聯繫辦法」第10條之規定：「…如係一部分
    繼承人為債務人者，應載明係就該繼承人應繼分為查封登記
    ，地政機關辦理完畢後應即函復執行法院，並副知該管稅捐
    稽徵機關」，執行程序亦無窒礙，如認不許執行，債權人僅
    因債務人怠於或拒絕辦理遺產分割，即無從執行該等公同共
    有權利以實現債權，亦顯非事理之平。原裁定認不得執行，
    應有不當，爰請廢棄原裁定，發回臺灣臺南地方法院繼續執
    行，以符法制。
二、按公同共有物未分割前，公同共有人中一人之債權人，雖不
    得對於公同共有物聲請強制執行，而對於該公同共有人公同
    共有之權利，得請求執行，經司法院23年度院字第1054號解
    釋在案；又該解釋係針對「繼承人有數人時，在分割遺產前
    各繼承人對遺產全部為公同共有。設有甲、乙兄弟兩人，未
    將繼承遺產分析，丙對於甲之債權，能否就甲、乙公同共有
    之遺產聲請以二分之一限度內而為強制執行」之問題，所為
    統一解釋法令之議決（參見司法院秘書處78年6月出版之司
    法院解釋彙編第三冊第912、913頁），即係對因繼承而公同
    共有之權利產生問題，所為解釋，自難謂該解釋僅指一般公
    同共有之權利，而不及於因繼承而公同共有權利之情形。本
    件抗告人聲請執行之標的既為債務人甲○○○因繼承而來之
    特定不動產公同共有權利，依前揭司法院解釋所示，於法並
    無不合，原審認因繼承而來之不動產公同共有權利，於辦妥
    遺產分割前，尚不得為聲請強制執行標的為由，裁定駁回抗
    告人之聲明異議，自有未合。抗告意旨指摘原裁定不當，聲
    明廢棄，為有理由，爰廢棄原裁定，由原審另為妥適之處理
    。
三、據上論結，本件抗告有理由，依強制執行法第30條之1、民
    事訴訟法第492條，裁定如主文。
中    華    民    國    98    年    2    月     4    日
                  民事第二庭   審判長法  官  丁振昌
                                     法  官  吳上康
                                     法  官  李素靖
上為正本係照原本作成。
不得再抗告。
中    華    民    國    98    年    2     月    4     日
                                     書記官  林鈴香


司法院資訊處製作；財團法人民間司法改革基金會備份。
